臺灣新竹地方法院刑事判決
111年度訴字第177號
公  訴  人  臺灣新竹地方檢察署檢察官
被      告  張堂胤




指定辯護人  鄭三川律師
上列被告因公共危險案件，經檢察官提起公訴（111 年度偵字第
409 號），本院判決如下：
    主  文
丙○○犯放火燒燬現供人使用之住宅未遂罪，處有期徒刑壹年拾
月。
    事  實
一、緣丙○○因與乙○○有糾紛，因此對乙○○有所不滿，竟基
　　於放火燒燬現供人使用住宅之故意，於民國110 年3 月31日
　　19時許，騎乘車牌號碼000-000 號機車至新竹縣湖口鄉中山
　　路3 段東成加油站，持空水桶（未扣案）購買汽油後，隨即
　　於同日19時30分許，騎乘上揭機車至乙○○住居之新竹縣○○鄉○○村○○路0 段00號，明知該處為現供人使用之住宅
　　，竟將汽油潑灑在乙○○住處外牆後，將以打火機（未扣案
　　）點燃之火苗往潑灑汽油處丟置，引發大火，隨即離開現場
　　。嗣因至該住宅聊天之范光廷聞到濃厚汽油味，立刻外出查
　　看，見有火勢，隨即提水將火勢撲滅而未遂，乙○○及其胞
　　姐甲○○因而報警處理，為警調閱監視器後循線查悉上情。
二、案經甲○○及乙○○均訴由新竹縣政府警察局新湖分局報請
　　臺灣新竹地方檢察署檢察官偵查起訴。
　　理  由
一、按被告以外之人於審判外之言詞或書面陳述，除法律有規定
　　者外，不得作為證據，刑事訴訟法第159 條第1 項定有明文
    ；又被告以外之人於審判外之陳述，經當事人於審判程序同
    意作為證據，法院審酌該言詞陳述或書面陳述作成時之情況
    ，認為適當者，亦得為證據，刑事訴訟法第159 條之5 第1
    項亦定有明文。經查，本判決所引用以下被告以外之人於審
    判外之陳述之供述證據及其餘所依憑判斷之非供述證據等證
    據方法，檢察官、被告及辯護人於本院審理中均不爭執證據
　　能力（見訴字第177 號卷第46、47、75至78頁），復均未曾
　　於言詞辯論終結前聲明異議，而本院審酌本判決所引用以下
　　被告以外之人於審判外之陳述作成時之情況，均無不能自由
　　陳述之情形，亦均無違法取證及證明力過低之瑕疵，且均與
　　待證事實具有關連性，認為以之作為證據應均為適當，依前
　　揭規定說明，自得為證據。至於本院下列所引用其餘依憑判
　　斷之非供述證據部分，並無證據證明係違反法定程序所取得
　　，或其他不得作為證據之情形，依刑事訴訟法第158 條之4
　　規定之反面解釋，亦應認均有證據能力。
二、訊據被告對於前揭事實於本院審理時坦承不諱（見訴字第17
　　7 號卷第44、45、75頁），並經告訴人甲○○及乙○○於警
　　詢時指訴綦詳，且為證人范光廷於警詢時證述明確（見偵字
　　第409 號卷第4至7頁），復有監視器畫面翻拍照片8 幀及車
　　輛詳細資料報表1 份附卷足稽（見偵字第409 號卷第12至16
　　頁），是被告於本院審理時所為上開任意性自白核與事實相
　　符而可採信。從而本案事證明確，被告所為前揭犯行，堪予
　　認定，應予依法論科。
三、論罪科刑：
（一）核被告丙○○所為，係犯刑法第173 條第3 項、第1 項之
　　　放火燒燬現供人使用之住宅未遂罪。又被告已著手於放火
　　　行為之實行而未生該住宅燒燬之結果，為未遂犯，應依刑
　　　法第25條第2 項之規定減輕其刑。　　
（二）按刑法第59條規定犯罪之情狀可憫恕者，得酌減其刑。其
　　　所謂「犯罪之情狀」，與同法第57條規定科刑時應審酌之
　　　一切情狀，並非有截然不同之領域，於裁判上酌減其刑時
　　　，應就犯罪之一切情狀，予以全盤考量，審酌其犯罪有無
　　　可憫恕之事由（即有無特殊之原因及環境，在客觀上足以
　　　引起一般同情，以及宣告法定最低度刑，是否猶嫌過重等
　　　），以為判斷，此有最高法院95年度臺上字第6157號判決
　　　意旨可資參照。查被告本案所為固非可取，惟其所實施放
　　　火行為之方式係將汽油潑灑在告訴人乙○○住處外牆後，
　　　將以打火機點燃之火苗往潑灑汽油處丟置而引發大火，此
　　　較諸在住宅門口出入處、樓梯間甚或屋內為放火行為，其
　　　所生之危險性仍相對較低，且其後引發之火勢非鉅，實際
　　　上亦未造成重大財物損害結果，尚非嚴重，被告犯後坦承
　　　犯行，表達悔意，是就本件犯罪原因與環境，依被告之客
　　　觀犯行與主觀惡性考量其情狀，並綜合審酌其他一切與犯
　　　罪有關情狀之結果，認被告為本案所犯之罪最輕本刑為7
　　　年以上有期徒刑，經依未遂犯規定減輕後，認縱處以被告
　　　最低刑度，仍有情輕法重之情，爰依刑法第59條規定酌減
　　　其刑，並遞減之。
（三）爰審酌被告之素行，其前曾因對告訴人乙○○為恐嚇等犯
　　　行，經本院以109 年度易字第716 號刑事判決判處拘役30
　　　日確定等情，有臺灣高等法院被告前案紀錄表1 份及本院
　　　109 年度易字第716 號刑事判決1 份在卷足參（見偵字第
　　　409 號卷第29至34頁、訴字第177 號卷第83、85頁），猶
　　　不知慎行，因個人恩怨，不思理性解決，竟著手在現供人
　　　使用之住宅外牆為放火行為，已引發其他無辜之人之生命
　　　、財產法益遭受侵害之高度危險，所為應予非難，被告犯
　　　罪之動機、手段、情節、目的、所生危害情形、犯後坦承
　　　犯行，兼衡被告為國中畢業之智識程度、與父母及妻子同
　　　住，有1 名未成年女兒、現從事油漆工作，每月收入約新
　　　臺幣4、5萬元之家庭及生活狀況等一切情狀，量處如主文
　　　所示之刑，以資懲儆。
四、沒收　　
（一）按供犯罪所用、犯罪預備之物或犯罪所生之物，屬於犯罪
　　　行為人者，得沒收之。但有特別規定者，依其規定；又宣
　　　告前二條之沒收或追徵，有過苛之虞、欠缺刑法上之重要
　　　性、犯罪所得價值低微，或為維持受宣告人生活條件之必
　　　要者，得不宣告或酌減之，刑法第38條第2 項、第38條之
　　　2 第2 項分別定有明文。
（二）經查被告持以為放火行為時所用之空水桶及打火機，雖為
　　　被告所有且係供其為本案犯行時所用之物等情，業據被告
　　　於本院審理時供述甚明（見訴字第177 號卷第79、80頁）
　　　，然均未扣案，且被告於本院審理時復供稱：我放完火後
　　　就把桶子丟在原地，打火機不知道丟到哪裡去了等語在卷
　　　，再觀諸該空水桶及打火機為一般日常生活所使用之物品
　　　，均非違禁物，是以因認再予宣告沒收顯有過苛之虞，爰
　　　均不予宣告沒收或追徵，附此敘明。　　　
據上論斷，應依刑事訴訟法第299 條第1 項前段，刑法第173 條
第3 項、第1 項、第25條第2 項、第59條、第38條之2 第2 項，
刑法施行法第1 條之1 第1 項，判決如主文。 
本案經檢察官侯少卿提起公訴，檢察官陳亭宇到庭執行職務。
中　　華　　民　　國　　111 　年　　8 　　月　　30　　日
                 刑事第一庭    審判長法  官   楊麗文
                                     法  官   王凱平
　　　　　　　　　　　　　 　　　　　法  官   楊惠芬
中　　華　　民　　國　　111 　年　　8 　　月　　31　　日
以上正本證明與原本無異。  
如不服本判決應於收受送達後20日內向本院提出上訴書狀，並應
敘述具體理由；其未敘述上訴理由者，應於上訴期間屆滿後20日
內向本院補提理由書（均須按他造當事人之人數附繕本）「切勿
逕送上級法院」。告訴人或被害人如對於本判決不服者，應具備
理由請求檢察官上訴，其上訴期間之計算係以檢察官收受判決正
本之日期為準。　　　　　　　　　　　　　　　　　　 
　　　　　　　　　　　　　　　　　　 書記官   李艷蓉
附錄本案論罪科刑法條全文： 
刑法第173 條：
放火燒燬現供人使用之住宅或現有人所在之建築物、礦坑、火車
、電車或其他供水、陸、空公眾運輸之舟、車、航空機者，處無
期徒刑或七年以上有期徒刑。
失火燒燬前項之物者，處一年以下有期徒刑、拘役或一萬五千元
以下罰金。
第一項之未遂犯罰之。
預備犯第一項之罪者，處一年以下有期徒刑、拘役或九千元以下
罰金。